臺灣基隆地方法院刑事判決　　　　　　　　　　　　　九十三年度訴字第八三一號
　　公　訴　人　臺灣基隆地方法院檢察署檢察官
　　被　　　告　甲○○　男　四.
右列被告因業務侵占案件，經檢察官提起公訴（九十三年度偵字第一九八八號、第三
一七四號），本院裁定由受命法官獨任進行簡式審判程序，茲判決如左：
    主    文
甲○○連續意圖為自己不法之所有，而侵占對於業務上所持有之物，處有期徒刑拾月
。緩刑肆年。
    事    實
一、甲○○係南山人壽保險股份有限公司（以下簡稱「南山人壽公司」）所僱用之保
    險業務員（任職期間八十七年十二月起，至九十二年十月二日止），從事保險招
    攬及收取保險費用之業務，為從事業務之人。詎甲○○竟意圖為自己不法之所有
    ，基於概括之犯意，連續於附表所示之時間，以附表所示之方式，將附表所示保
    戶繳交渠暫時持有保管，於渠業務上本應轉給所有權人「南山人壽公司」之保險
    費，共計新台幣（下同）五十七萬二千七百五十七元，以變易持有為所有之意思
    予以侵吞入己，嗣於九十二年九月間始為「南山人壽公司」發現上情。
二、案經被害人「南山人壽公司」訴由台灣基隆地方法院檢察署檢察官偵查起訴。
    理    由
一、本件被告甲○○所犯者非為死刑、無期徒刑、最輕本刑為三年以上有期徒刑之罪
    或高等法院管轄第一審案件，其於準備程序進行中，先就被訴事實為有罪之陳述
    ，經告知其簡式審判程序之旨，並聽取公訴人之意見後，本院依刑事訴訟法第二
    百七十三條之一第一項之規定，裁定由受命法官獨任進行簡式審判程序，合先敘
    明。
二、右揭事實，有以下證據可資證明：
  (一)被告在偵查中及本院審理中之自白。
  (二)證人即繳交保險費予被告代轉「南山人壽公司」之戴渝珊、張金龍、張家蘅、吳
    秀美、劉皇甫、林淑慎、蘇宏文（林淑慎之子）、湯芝乙及蕭語嫻等人在偵查中
    之證詞。
  (三)書證：
    1.被告之「南山人壽公司」業務員訂約申請書、被告所簽訂之業務代表合約書、
      「南山人壽公司」九十二年十月二日（九二）南壽同字第八四號函各一份。
    2.被告收取保戶戴渝珊保費十二萬元之聲明書一份。
    3.保戶陳莉蓉表示繳交保費之聲明書一份、保戶張金龍填寫確認書四份、保戶趙
      名義填寫確認書二份、保戶張家蘅、許素琴所填寫確認書各一份、保戶湯芝乙
      、蕭語嫻所寫聲明書各一份。
    4.「南山人壽公司」要保書（保戶戴渝珊三份、保戶陳莉蓉三份、保戶張金龍三
      份、保戶趙明義一份、保戶張家蘅一份、保戶吳秀美一份、保戶劉皇甫一份、
      保戶林淑慎一份、保戶湯芝乙一份、保戶蕭秀月後更名蕭語嫻一份）。
    5.被告所有臺灣銀行基隆分行一二0000000號帳戶交易明細一份。
    6.保戶戴渝珊以誠泰銀行自動櫃員機匯款予被告之明細表兩紙。
    7.保戶張家蘅以郵局帳戶匯款予被告之郵政存簿影本一份。
  (四)就檢察官未起訴之保戶趙明義繳交被告暫時保管本應轉給所有權人「南山人壽公
    司」之首期保險費四萬六千元侵吞入己部分（即附表編號四趙明義九十二年九月
    三日部分）：
    1.被告在審理中自白該筆四萬六千元，確實是趙明義要為其本人投保「南山人壽
      公司」人壽保險之首期保險費，且趙明義已填妥要保書。
    2.保戶趙明義出具之「甲○○挪用保費案件保戶確認書」一紙（詳九十三年度發
      查字第二七三號卷第十六頁），其上明載「九十二年九月三日將九十二年度保
      費四六千元繳給甲○○，但尚未接獲 『南山人壽公司』通知」等語。
    3.綜上，足認被告確有代「南山人壽公司」收受保戶趙明義繳交之首期保險費四
      萬六千元，之後，侵吞入己之行為。
  (五)被告於附表所示之時間，以附表所示之方法，將附表所示屬業務上收受之保險費
    侵占等情，罪證明確，犯行洵堪認定，自應依法論科。
三、核被告所為，係犯刑法第三百三十六條第二項之意圖為自己不法之所有，而侵占
    對於業務上所持有之物罪。被告所為數行為，時間緊接，所犯罪名相同，顯係出
    於概括之犯意為之，為連續犯，應依刑法第五十六條之規定以一罪論，並加重其
    刑。檢察官雖未就被告侵占保戶趙明義交給「南山人壽公司」之首期保費四萬六
    千元之部分起訴，但此部分與經起訴之有罪部分，既有上述裁判上一罪之連續犯
    關係，審判上不可分割，本院自應併予審究，附此敘明。參酌被告犯罪之動機在
    牟取不法錢財，目的在挪供私有，犯罪所用之手段非暴力，依卷附台灣高等法院
    被告全國前案紀錄表記載並無犯罪前科，品行尚佳，智識程度為大學畢業（詳「
    南山人壽公司」業務員訂約申請書），犯罪侵吞之款項為五十七萬餘元，所生之
    危害尚非重大，犯罪後始終坦承犯行，並已償還部分保費給「南山人壽公司」（
    被告稱已還二十一萬餘元，但告訴人「南山人壽公司」之代理人陳建欽表示只還
    十八萬九千餘元）等一切情狀，爰量處如主文所示之刑，以示懲儆。查被告前未
    曾受有期徒刑以上刑之宣告，有台灣高等法院被告全國前案紀錄表在卷可稽，素
    行尚佳，此次係一時失慮，偶觸刑章，犯罪後始終認罪，態度良好，足見確有悔
    意，本院認被告經此教訓應知警惕，當無再犯之虞，實無令入監獄接受自由刑之
    必要，因此予宣告緩刑四年，以啟自新，並使被告仍可在外工作賺錢，早日償還
    告訴人「南山人壽公司」保險費之損害。
據上論斷，應依刑事訴訟法第二百七十三條之一第一項、第二百九十九條第一項前段
，刑法第三百三十六條第二項、第五十六條、第七十四條第一款，罰金罰鍰提高標準
條例第一條前段，判決如主文。
本案經檢察官林柏宇到庭執行職務。
中　　　華　　　民　　　國　　九十三　　年　　 十二 　　月　　三十一　　日
                                  台灣基隆地方法院刑事第二庭
                                      法  官  王福康
對於本件判決如有不服，應於收受送達後十日內，向本院提出上訴書狀，上訴於臺灣
高等法院，並按他造當事人之人數附具繕本。
                                      書記官  陳淑慧
中　　　華　　　民　　　國　　九十三　　年　　 十二 　　月　　三十一　　日
【附錄論罪法條】
刑法第三百三十六條第二項：
　　對於業務上所持有之物，犯前條第一項之罪者，處六月以上五年以下有期徒刑，
　　得併科三千元以下罰金。
【附表】
編號：　保戶：　時間：　　　　　　侵占方式、保費金額：
一  　　戴渝珊　九十二年四月十日　匯款至被告前述臺灣銀行基隆分行帳戶
　　　 　　　　 、同年七月十日　　，共計八萬
二  　　陳莉蓉　同年八月一日、八　同前方式，共計三萬九千四百三十七元
　　 　　　　　 日
三  　　張金龍　同年七月十七日　　親至保戶住處收取台北國際商銀重慶分
　　 　　　　　　　　　　　　　　 行支票一紙及現金，共計十二萬五千元
四  　　趙明義　同年九月三日      親至保戶住處收取首期保費現金四萬六
                                  千元
                同年十月六日　　　以匯款至臺灣銀行基隆分行帳戶方式，
　　 　　　　　　　　　　　　　　 取得四萬七千元
五  　　張家蘅　同年八月十六日　　同前方式，取得七萬三千八百元
六  　　吳秀美　同年五月二十五日　同前方式，取得二萬八千元
七  　　劉皇甫　同年六月三十日　　親至保戶公司收取三萬零四百元
八  　　林淑慎　同年九月二十八日　以匯款至臺灣銀行基隆分行帳戶方式，
　　 　　　　　　　　　　　　　　 取得三萬元
九  　　湯芝乙　同年九月九日　　　同前方式，取得二萬三千七百二十元
十  　　許素琴　同年十月間　　　　同前方式，取得二萬零四百元
十一　  　蕭語嫻　同年九月、十月間　同前方式，取得二萬九千元
